---
title: "3-Variables aleatorias I"
output: html_document
editor_options: 
  chunk_output_type: console
---

```{r setup, include=FALSE}
knitr::opts_chunk$set(echo = TRUE)
```


# Distribuciones de variables aleatorias discretas

----

Sea la VA X: "nº de caras en n lanzamientos de una moneda
cuya probabilidad de cara es p". Estudia su distribución para el caso
$p=1/2$, $n=100$ mediante la función de probabilidad.

```{r}
p_heads <- function(x, n, p) {
  choose(n,x) * p^x *(1-p)^(n-x)
}

x = 0:100
p = p_heads(x,  100, 0.5)
plot(x, p, type = 'h', xlab = "x", ylab = "p(X=x)", 
     main = "Función de probabilidad")

```

--- 

Escribe una función de R para la función de distribución de la VA aleatoria
X: ''nº de caras en 100 lanzamientos de una moneda cuya probabilidad de cara es 0.5".
Dibújala y úsala para responder a las siguientes preguntas:

  * $P(40 \leq X \leq 60)$
  * $P(40 < X < 60)$
  * $P(40 \leq X < 60)$
  
```{r}
# WARNING: Not properly vectorized!
F_heads <- function(x, n, p) {
  sum(p_heads(0:x , n, p))
}
# Due to non-vectorization --> FAILS: F_heads(0:2, 3, 0.5)
# To correct it:
F_heads <- Vectorize(F_heads)

# P(40 <= X <= 60)
F_heads(60) - F_x(39)

# P(40 < X < 60)
F_heads(59) - F_x(40)

# P(40 <= X < 60)
F_heads(59) - F_x(39)
 
plot(0:x, F_heads(0:x), type = "s", xlab="x", ylab="F(x)", 
     main = "Función de distribución",
     ylim=c(0,1)
)
```

--- 

Halla la función de probabilidad de X: ''nº de caras en 2 lanzamientos de
una moneda cuya probabilidad de cara es 0.5'' a partir de la siguiente función
de distribución:

```{r}
F_values = c('0' = 0.125, '1' = 0.5, '2' = 0.875, '3' = 1)
plot(0:3, F_values, type = "s", xlab="x", ylab="F(x)", main = "Función de distribución",
     ylim=c(0, 1), yaxt="n")
axis(2, at = seq(0, 1, by = 0.125), las=2)
```
  
  
# Esperanza varianza y otros estadísticos resumen
## Medidas de tendencia central

---- 

La mediana y la moda de X (''nº de caras en 100 lanzamientos de una moneda
sin trucar'') son fáciles de calcular por razonamiento. Realiza esos mismos
cálculos usando R.

```{r}
# Moda: máximo de ps 
xs = 0:100
ps = p_heads(xs, n = 100, p = 0.5)
plot(xs, ps, type = "h")
abline(v=50, col=3)
max(ps)
xs[which.max(ps)] #devuelve índice donde ocurre maximo

# Función distribución
F_heads <- function(x, n=100, p=0.5) {
  sum(p_heads(0:x , n, p))
}

F_heads <- Vectorize(F_heads)

plot(xs, F_heads(xs))
abline(h = 0.5, col = 2)

min(xs[F_heads(xs) >= 0.5])

```


---- 

Calcula la esperanza de la variable aleatoria X:''nº de caras en 100 lanzamientos
de una moneda sin trucar'' usando 1) la definición y 2) simulaciones. ¿Cuadra
con tu intuición?

```{r}
p_heads = function(x, n=100, p=0.5){
  choose(n,x) * p^x * (1-p) ^ (n-x)
}

# Definición: E[X] = sum x* p(x)
n = 250
p = 0.25
xs <- 0:n
ps <- p_heads(xs, n, p)
print(sum(xs*ps))

# n , p 
one_simulation = function(n, p){
  experiment = sample(c(0,1), n, replace = TRUE, prob = c(1-p, p))
  sum(experiment)
}
# Simulación
sims <- replicate(5000, {
  one_simulation(n, p)
})

# sum(sims)/length(sims)
mean(sims)

```


---

Un jugador gana 1 euro si al tirar un dado obtiene un 1 o un 3; pierde 2 euros
si sale un 2, 4, 6; y gana 4 euros si sale un 5. ¿Cuál es la ganancia esperada? 
¿Jugarías a este juego?

```{r}
# ???????????
```

## Medidas de dispersión
Lanzamos una moneda 100 veces, varianza de la VA "nº de caras". 
Calcular con la fórmula y con simulaciones

```{r}
# (cuando sé escribir la fórmula de probabilidad)
# varianza = E[(X-mu)^2]
xs = 0:100
mu = 50
distances = (xs - mu)^2

varianza = sum(distances * p_heads(xs))
desviacion_tipica = sqrt(varianza)

plot(xs, p_heads(xs), type = "h")
abline(v = mu, col = 2)
# 3 desviaciones tipicas a la izquierda y a la dercha ==> 99.9% datos
abline(v = mu - 3 * desviacion_tipica, col = 3)
abline(v = mu + 3 * desviacion_tipica, col = 3)

# desviacion tipica = 5
# simulaciones: (cuando no se escribir la fórmula de probabilidad)

## Version 1

N = 5000
simulaciones_moneda = replicate(N, {
  #Contar numero de caras
  sum(sample(c(0,1), 100, replace = TRUE))
})
media = mean(simulaciones_moneda)
distancias = (simulaciones_moneda - media)^2
varianza = mean(distancias)
varianza_v2 = sqrt(varianza)
sd(simulaciones_moneda)

## Versión 2 (chat)

# Realizar 10,000 simulaciones de lanzar una moneda 100 veces
simulaciones_chat <- replicate(10000, sum(sample(0:1, 100, replace = TRUE)))

# Calcular la desviación estándar de las simulaciones
desviacion_estandar_simulaciones <- sd(simulaciones_chat)

desviacion_estandar_simulaciones


```




# Distribuciones conjuntas de variables discretas
## Distribuciones conjuntas de variables discretas

----
    
Se lanza una moneda $n$ veces (prob. de cara es $p$). Considera las VAs X:
''nº de caras'' e  Y: ''nº de caras iniciales (antes de la primera cruz o del fin
del experimento)''. Halla la distribución conjunta para cualquier $n$ y $p$ y
luego particulariza para $n=4$,$p=0.5$.

```{r}
joint_xy = function(x, y, n, p) {
  # ??????????????????
}

# probs <- ?????????????
# colnames(probs) = paste("Y =", 0:4)
# rownames(probs) = paste("X =", 0:4)
# probs
 
```

----

Partiendo de la función de probabilidad conjunta del ejemplo anterior,
($n=4$ $p=0.5$), calcula las funciones de probabilidad marginales para
X (nº de caras) e Y (nº de caras iniciales).

```{r}
# ???
```

## Distribuciones condicionales de variables discretas

----

En una urna hay dos monedas trucadas con probabilidad de cara $p_0=0.4$ y $p_1=0.6$.
Se elige una al azar y se tira 100 veces. Sea X:''nº de caras obtenidas'' e 
Y: ''moneda elegida''. Obtener la función de probabilidad de X.

```{r}
p_bimodal <- function(x) {
  p_0 <- 0.4
  p_1 <- 0.6
  x # Replace ?????????????
}
plot(0:100, p_bimodal(0:100), type = 'h', xlab="x", ylab="p(x)")
```

----

Si se han obtenido X=48 caras, ¿cuál es la probabilidad de que la moneda usada
sea la correspondiente a $p_0$?

```{r}
# ???
```


## Estadísticos de variables aleatorias conjuntas

Sea X:''Cantidad mensual de lotes comprados por una empresa a su proveedor'' e 
Y: ''Precio por lote ofertado por el proveedor (en miles de euros)''. 
La distribución conjunta de ambas variables se recoge en la siguiente tabla:

```{r}
probs = matrix(
  c(0.00, 0.00, 0.03, 0.18,
    0.00, 0.04, 0.24, 0.02,
    0.02, 0.23, 0.04, 0.00,
    0.16, 0.04, 0.00, 0.00),
  byrow = TRUE,
  ncol = 4
)
rownames(probs) <- paste0("y=", seq(1, 2.5, by=0.5))
colnames(probs) <- paste0("x=", 1:4)
```

¿Cuál es el coste esperado para la empresa en el siguiente mes de actividad?

```{r}
# E[XY]
# 1) Lista todos los posibles resultados X * y
x = 1:4
y = c(1, 1.5, 2, 2.5)

#outer(x,y) != outer(y,x) EL ORDEN IMPORTA
#outer(y,x)  # = outer(y , x, function(x, y) x*y) 
#Genera todas las posibles combinaciones de x e y) 

resultado_outer = outer(y, x)
colnames(resultado_outer)= paste ("x=", x)
rownames(resultado_outer)= paste ("y=", y)
coste_esperado = sum(resultado_outer* probs)
coste_esperado

#Genera una visualización de la matriz de probabilidades
lattice::levelplot(probs)

```

---- 

Calcula la correlación entre X e Y en el problema de la empresa y el proveedor.

$$\rho = \frac$$

```{r}
#Queremos calcular la correlación.
#E[XY] = coste_esperado

probs

#Sumar por columnas
p_xs = colSums(probs)
#mu_x = E[X] = sum(x * p(X = x))
mu_x = sum(1:4 * p_xs)
#mu_y = E[Y] = sum(y * p(Y = y))
p_ys = rowSums(probs)
mu_y = sum(y * p_ys)

resultado = outer(y, x, function(y, x) (x - mu_x) * (y - mu_y))
colnames(resultado)= paste ("x=", x)
rownames(resultado)= paste ("y=", y)

sum(resultado * probs)

#Deberes:
#Calculamos las esperanzas por separado de las variables aleatorias Ex[mux] // mu = valores de x * probabilidades
E_x2 = sum((x^2) * p_xs)
E_y2 = sum((y^2) * p_ys)
E_xy = coste_esperado

#Variaciones
var_x = E_x2 - (mu_x)^2
var_y = E_y2 - (mu_y)^2

#Desviaciones tipica
sd_x = sqrt(var_x)
sd_y = sqrt(var_y)

#Covarianza = E[XY] - mu_x*mu_y
covarianza = E_xy - mu_x*mu_y # cov = (E_x - mu_x) * (E_y - mu_y)

correlacion = covarianza/(sd_x*sd_y)
correlacion

```
