---
title: "Variables aleatorias II"
output: html_document
editor_options: 
  chunk_output_type: console
---

```{r setup, include=FALSE}
knitr::opts_chunk$set(echo = TRUE)
```

----

Un call-center recibe llamadas durante todo el día. El tiempo T (en minutos)
entre llamadas se modela la siguiente función de densidad.
\[
  f(x)=\begin{cases}
               c \cdot e^{- t/ 4.5}\qquad 0 \leq t < \infty\\
               0 \qquad \text{en otro caso (e.o.c.)}
      \end{cases}
\]

Dibuja la función de densidad.

```{r}
 # or better: ifelse(t >=0, exp(-t / 4.5), 0) 
f_unnormalized = function(t) {
  if(t>=0){
    exp(-t / 4.5)
  }
  else {
    0
  }
}

f_unnormalized = Vectorize(f_unnormalized)

int_result = integrate(f_unnormalized, -Inf, Inf)

# calculate c_value and change the following
c_value = 1/int_result$value

f_t = function(t) {
  c_value * f_unnormalized(t)
}

ts <- seq(0,100, 0.01)
plot(ts, f_t(ts), type = "l")
```

Acaba de llegar una llamada. ¿Cuál es la probabilidad de que no se reciba
ninguna llamada en los próximos 5 minutos?

```{r}
# Prob
# P)(T>5)
a = integrate(f_unnormalized, 5, Inf)
version1 = a$value * c_value
# 1 - P(<5)
b = integrate(f_unnormalized, 0, 5)
version2 = 1 - (b$value * c_value)
```


Calcula la función de distribución de la VA T y dibújala. Usa la función de distribución para
calcular la probabilidad de que el tiempo entre dos llamados sea entre 2 y 3
minutos.

```{r}
# ??
F_t <- function(t) {
  #P(T<= t)
  int_result2 = integrate(f_t, -Inf, t)
  int_result2$value
}

F_t = Vectorize(F_t)
ts = seq(-1, 10 , by = 0.1)
plot(ts, F_t(ts), type = "l")

#P(2<T<3)
F_t(3)-F_t(2)
```


Calcula la media, moda y varianza de T.

```{r}
# integral t * f(t)
mu_int_result = integrate(function(t) t * f_t(t), -Inf, Inf)
mu = mu_int_result$value
# Varianza [T] = E[T^2] - mu^2
esperanza_cuadrado = integrate(function(t) t^2 * f_t(t), -Inf, Inf)
esperanza = esperanza_cuadrado$value
varianza = esperanza - mu^2
```

---

La distribución de $X$ e $Y$ viene dada por:
 \[
  f(x)=\begin{cases}
              ce^{(-x^2)}e ^{(-2y^2)} \qquad -\infty < x < \infty, -\infty < y< \infty \\
              0 \qquad \text{e.o.c}
      \end{cases}
\]
Visualiza la función de densidad. 

```{r 3d-plot}
# ====> optional
# library("plot3D")
# x <- seq(-3, 3, 0.1)
# y <- seq(-3, 3, 0.1)
# z <- outer(x, y, function(x, y) exp(-x^2) * exp(-2*y^2))
# persp3D(
#   x, y, z, theta = 50, phi = 30, ltheta = 120,
#   xlab = "x",  ylab = "y", zlab = "f(x,y)",
#   shade = 0.25,
#   expand = 3,
#   facets = FALSE,
#   scale = FALSE,
#   colkey = FALSE
# )
```

```{r lattice-contour}
# ====> optional
# x <- seq(-3, 3, 0.2)
# y <- seq(-3, 3, 0.1)
# z <- outer(x, y, function(x, y) exp(-x^2) * exp(-2*y^2))
# 
# lattice::levelplot(z, row.values = x, column.values = y, cuts = 50, colorkey=FALSE)
# lattice::contourplot(z, row.values = x, column.values = y, region = TRUE, colorkey=FALSE)
```

```{r}
x <- seq(-3, 3, 0.2)
y <- seq(-3, 3, 0.1)
z <- outer(x, y, function(x, y) exp(-x^2) * exp(-2*y^2))
contour(z, x = x, y = y)
```


Calcula (a) $P(X > 1, Y < 1)$; (b) $P(X < Y)$

```{r}
source("utils.R")
# P(X > 1, Y < 1)
f_xy_unnormalised = function(x, y){
   exp(-x ^ 2) * exp(-2 * y ^ 2)
}

integral_1 = integrate2_dydx(f_xy_unnormalised, from_x = -Inf, to_x = Inf, from_y = function(x) -Inf, to_y = function(x) Inf)

int_value = integral_1$value
c_value = 1 / int_value
c_value

f_xy = function(x, y){
  c_value * f_xy_unnormalised(x,y)
}

int = integrate2_dydx(f_xy, from_x = 1, to_x = Inf, from_y = function(x) -Inf, to_y = function(x) 1)
int$value

# P(X < Y)

integrate2_dydx(f_xy, from_x = -Inf, to_x = Inf, from_y = function(x) x, to_y = function(x) Inf)

```

----

Dos personas acuerdan encontrarse entre las 12:00 y las 12:30 con la condición
de que nadie esperará más de 5 minutos por el otro. La probabilidad de que llegada
para cada persona es uniforme entre las 12:00 y las 12:30. ¿Probabilidad de que se
encuentren?

```{r}
# E: tiempo espera (mins)
# X: hora llegada amigo 1
# Y: hora llegada amigo 2
# P(|X-Y| < 5)

# Funcion densidad (Independientes == Marginales)

# f(x,y) = f(x) * f(y)
# f(x) = c (0 < x < 30)
# f(y) = c (0 < y < 30)

# 1) Observar región funcion densidad (intervalos-limites) --> dibujar
# 2) Delimitar región que cumple condición

#
#                                                                          |0<x<30
#                                   | f(x) * f(y) == 1/30 * 1/30 == 1/900  |
# Condiciones // Expresion f(x,y) = |                                      |0<y<30
#                                   | 0                                     e.o.c
f_x_y = function(x, y){
  ifelse(
    (0 < x) & (x < 30) & (y > 0) & (y < 30), 
    1/900,
    0
  )
}

int_resultado = integrate2_dydx(f_x_y,
                from_x = 0, to_x = 30,
                from_y = function(x) x - 5, to_y = function(x) x + 5
              )
int_resultado$value

```

---- 

Supón que un ordenador depende de los componentes A y B, cuyas vidas respectivas
X e Y se distribuyen conjuntamente con la función de densidad:
\[
  f(x, y)=\begin{cases}
              e^{-y}  \qquad 0 < x < y< \infty \\
              0 \qquad \text{otherwise}
      \end{cases}
\]

Calcula la probabilidad de que B dure al menos tres unidades de tiempo más que A.

```{r}
f <- function(x, y) {
  if ((x > 0) & (y > x)) {
      exp(-y)
  } else {
    0
  }
}
f <- Vectorize(f)
# ??
```

Calcula la probabilidad de A y B duren ambos más de 2 unidades de tiempo.

```{r}
# ??
```

Calcula las funciones de densidad marginales.

```{r}
# ??
```

Calcula la función de densidad condicional para X si sabemos que B ha durado
5 unidades de tiempo.

```{r}
# ??
```

Calcula la función de densidad condicional para Y si sabemos que A ha durado
5 unidades de tiempo. ¿Cuál es la probabilidad de que B dure entre entre 4
y 7 unidades de tiempo si A ha durado 5 unidades de tiempo?

```{r}
# ??
```

¿Cuál es el valor esperado para Y si X=5?

```{r}
# ??
```

----

Tiramos dardos a una diana de radio 1 con centro en el origen. Los dardos impactan
aleatoriamente en el punto $(X, Y)$. Supongamos que $(X, Y)$ se distribuye
uniformemente en la diana. ¿Cuál es la distancia esperada al origen?

```{r}
# ??
```

