---
title: "Test de hipótesis para una población normal"
output: html_document
---

```{r setup, include=FALSE}
knitr::opts_chunk$set(echo = TRUE)
```


# Introducción y test de hipótesis de dos colas

### Homeopatía y pérdida de peso

Un producto homeopático afirma que **"gracias a su uso, perderás 2 Kg en dos semanas"**.

Escéptico ante esta afirmación, reclutas a 50 personas de tu ciudad para participar
en un experimento. Las personas usan el producto homeopático durante dos semanas
y reportan su pérdida de peso (por ejemplo, $x_i=3$ significaría que se han perdido
3 Kg, mientras que $x_i=-3$ significaría que se han ganado 3). Datos en 
"homeo\_weight\_loss.csv".

En base a los datos, ¿es creible la afirmación del producto homeopático? Por sencillez, 
asume que la pérdida de peso tiene desviación típica poblacional $\sigma=2.5$.

```{r}
library(readr)
homeo_weight_loss <- read_csv("Intervalos_Conf/2-single_normal_hypothesis/data_2/homeo_weight_loss.csv")
homeo = homeo_weight_loss$weight_loss_Kg
View(homeo)

# Asunciones importantes: 
# - Normalidad
# - Independencia

# Media de kg perdidos: 
mean(homeo)
# Desviacion tipica poblacional:
sigma = 2.5
# Tamaño de la muestra:
n = length(homeo)
# Test de hipotesis:
# H0: mu = 2 "me creo la afirmacion del producto", por lo tanto planteo:

# X ~ N(mu, sigma^2) --> X ~ N(2, 2.5^2) --> X ~ N(2, 2.5^2/50)

# P(X<=0.037):
p_valor = 2 * pnorm(0.037, mean = 2, sd = sqrt(2.5^2/n))
# Probabilidad (p-valor) es tan baja que no concuerda con hipótesis inicial. 

```

### Homeopatía y pérdida de peso: T-test

En el ejercicio anterior hemos asumido que $\sigma$ es conocida. Como sabemos,
esto ocurre muy rara vez en la práctica.

Repite el test de hipótesis para el problema de la pérdida de peso si $\sigma$
es desconocida. ¿Cuál sería tu conclusión?

```{r}
# 1) Formulamos hipotesis
# H0: mu = 2
# H1: mu != 2

# 2) Elegimos estadistico, media muestral (x gorrito). Como no conocemos sigma, la media muestral tendra distribucion t de student.
# chequear normalidad y discutir independencia.

# 3) p-valor = > codificar H1 en t.test()
t_test = t.test(homeo, mu = 2)
t_test$p.value
# 4) Decision
#Si p_valor < alpha --> Rechazar H0
#Si p_valor > alpha --> No rechazar H0
```


### $H_0$ no demuestra nada
Interpreta el siguiente fragmento de código...

```{r}
set.seed(42)
x <- rnorm(30, mean = 0, sd = 5)
print(c(
  t.test(x, mu = 1)$p.value, 
  t.test(x, mu = -1)$p.value
))
```

### Es posible cometer errores en los test de hipótesis (conclusiones incorrectas)
```{r}
set.seed(4)
x <- rnorm(30, mean = 0, sd = 5)
print(
  t.test(x, mu = 0)$p.value
)

#OJO: LA MEDIA (MEAN = 0)
```

### Interpretación de $\alpha$
Completa el siguiente fragmento de código para verificar la siguiente interpretación
de $\alpha$: Si repetimos el test muchas veces,
**rechazaremos la $H_0$ siendo esta correcta un $\alpha$\% de veces**

```{r}
N <- 5000
alpha <- 0.05

sims <- replicate(N, {
  # H0: mu = 0
  x <- rnorm(100, mean = 0)            # Genera muestras de H0 (H0 es correcta)
  test <- t.test(x, mu = 0)$p.value    # Testea H0
  # Añade condición de éxito para calcular la probabilidad de
  # "Rechazar H_0 a pesar de ser correcta"
  # ?????????????????????????????????????????????
})
print(paste("alpha =", alpha, "| p(incorrectly reject H0) = ", mean(sims)))
```

# Test de hipótesis de una sola cola y tamaño del efecto

### Test de una sola cola 
Un producto homeopático afirma que "gracias a su uso, perderás **al menos** 2 Kg en dos semanas"...
¿Es creíble esta afirmación?

```{r}
# 1) Formulamos hipotesis
# H0: mu >= 2 "perderas 2 kg"
# H1: mu < 2 (lo que queremos demostrar)

# 2) Elegimos estadistico de contraste (media muestral (x gorrito)).
# chequear normalidad y discutir independencia. || para averiguar algo acerca de la media poblacional usamos la meda muestral.

# X(gorrito)~N(2, sigma^2/n) --> Si sabemos sigma (desviación tipica poblacional).
# X(gorrito) - mu / sigma /sqrt(n) ~ N(0,1) --> Si no sabemos sigma (desviación tipica poblacional) => t de student.
# X(gorrito) - mu / sigma /sqrt(n) ~ Tn-1

# Para que esto se cierto: 
# - Normalidad 
# - Independencia datos 

#3) Calcular p-valor: 

#  Bajo H0: (mu >=2)
# X(gorrito) - 2 / S /sqrt(n) ~ Tn-1.   || desviación tipica muestral (S gorrito)
hist(homeo)
# Cola Izquierda apoya hipótesis alternativa (H1: mu < 2)

library(readr)
homeo_weight_loss <- read_csv("Intervalos_Conf/2-single_normal_hypothesis/data_2/homeo_weight_loss.csv")
homeo = homeo_weight_loss$weight_loss_Kg

n = length(homeo)
media = mean(homeo)
t_stat = (media -2) / (sd(homeo) / sqrt(n)) # desviación tipica muestral (S gorrito) = sd(datos) - sd(homeo)

p_valor = pt(t_stat, df = n-1, lower.tail = TRUE)

# 4) Conclusión
# Como el P-valor es pequeño es poco probable que pase la hipótesis nula.Es decir tengo evidencias para rechazar la hipótesis nula. 
# Es falsa

# Acepto hipótesis alternativa, es decir la pérdida de peso es menor a 2 kg

t.test(homeo, mu = 2, alternative = "less") # Por defecto parámetro alternative = "two.sided" (dos colas) 
# Esta funcion calcula valor del estadistico
# Intervalo confianza de una cola (valores Inf o -Inf)
# Resultado intervalo conf = (-Inf 0.6632413) pérdida de peso max = 0.6632413 kg // nos sirve para apoyar conclusiones
# Con una conf del 95% la perdida de peso es menor a 0.66 kg
```

A este tipo de problemas se les conoce como **hipótesis de una sola cola**
(Vs. **hipótesis de dos colas**).

### Fármaco para pérdida de peso
Gracias a tu éxito con el análisis del producto homeopático, una farmacéutica
interesada en desarrollar un fármaco para la pérdida de peso te contrata.
La empresa quiere comercializar su (carísimo) producto con un eslogan del tipo
"Hay evidencia científica de nuestro producto te hará perder peso si lo usas dos meses".

Te facilitan los datos de "pharma\_weight\_loss.csv". ¿Hay suficiente evidencia
de que el fármaco te hace perder peso? (Usa $\alpha=0.05$.)

```{r}
# ??
```
¿Tú crees que alguien comprará el producto?
**No hay que confundir la significancia estadística con la relevancia práctica**.
Para esto último debemos usar **ICs** o **el tamaño del efecto**.

### Tamaño del efecto
Calcula el tamaño del efecto para el problema del fármaco. ¿Cómo lo interpretas?
Usa la siguiente [tabla]{https://imaging.mrc-cbu.cam.ac.uk/statswiki/FAQ/effectSize}.

```{r}
# ??
```

Siempre que hagas un test de medias, 
**usa el tamaño del efecto o ICs para complementar los p-valores**.

### ICs unilaterales
Calcula el **IC unilateral** asociado al test.

```{r}
# ??
```

### Test para la varianza
Los test de cociente intelectual (CI) están diseñados para que la desviación típica
poblacional sea de 15 puntos. Sin embargo, en los procesos de traducción de
un test "oficial" de CI pueden surgir desajustes.

Por ejemplo, "iq\_spanish.csv" tiene los resultados de un test de CI
traducido del inglés al español. ¿Hay evidencia de que la desviación típica
es distinta de 15 y de que, por tanto, debe revisarse la traducción? Usa un nivel
de significación del 5\%.

```{r}
# ??
```

Lo razonable sería repetir el experimento con más muestras. Ahora bien,
¿con cuántas?


### Potencia de un test
Como $\hat{s}^2=388.6902$, escribe una función que calcule la probabilidad de
rechazar $H_0$ si $\sigma^2=388.6902$ para un número de muestras $n$. Completa
el siguiente código:

```{r}
power_var_test <- function(n, H0_sigma2 = 15 ^ 2, true_sigma2 = 388.6902,
                           significance = 0.05, N = 5000) {
  sims <- replicate(N, {
    data <- rnorm(n, sd = sqrt(true_sigma2))
    var_stat <- 0 # ????????????????????????????????
    p_value <- 0  # ????????????????????????????????
    p_value < significance
  })
}
```

### Potencia de un test: tamaño de la muestra
Halla ahora el número de muestras necesarias para obtener una potencia de test
del 90\%.

```{r}
# ??
```

### Potencia del T-test: número de muestras
Según la estadísticas oficiales, la media de peso de las mujeres de cierto país
es de 63.5 Kg (con desviación típica 4.1). Sin embargo, un equipo de 
investigadores cree que debido a cambios en la alimentación la media se ha 
incrementado. ¿Cuántas muestras necesitarán para poder detectar un incremento de
medio Kg con un nivel de significación del 1\% y una potencia del 90\%? Usa 
*power.t.test*.

```{r}
# ??
```
