---
title: "Práctica 2: Estadística"
author: Aquí, tu nombre
output: html_document
editor_options: 
  chunk_output_type: console
---

```{r setup, include=FALSE}
knitr::opts_chunk$set(echo = TRUE)
```


# Objetivos de la práctica
Esta práctica tiene como principales objetivo aprender a usar `R` para realizar
los análisis estadísticos más habituales involucrando contrastes de hipótesis
o intervalos de confianza.

Recuerda escribir las **conclusiones** claramente, de forma 
que cualquier persona te pueda entender.


# Entrega y evaluación 
El deadline para la entrega de la práctica es el día especificado en la entrega
del curso virtual. Cualquier trabajo recibido **fuera del plazo contará como no entregado**.

La entrega consistirá, **obligatoriamente, en el fichero de R Markdown con 
extensión `*.Rmd`  y el resultado de compilarlo (un HTML). ** Ambos ficheros
deberán entregarse a través del curso virtual.

Las prácticas que no compilen el fichero .Rmd, generando un fichero HTML válido,
**NO SERÁN EVALUADAS**.

--- 

# Infusión para perder peso
Un anuncio en la televisión afirma que sin cambiar los hábitos alimenticios
y tan solo tomando un extracto de hierbas diariamente se pueden perder 4 Kg (¡o más!)
en 5 días.

Picado por la curiosidad (y un tanto excéptico), decides probar esta afirmación
sometiendo a 12 de tus compañeros a un experimento. Para realizar el experimento, 
pesas a cada uno de tus compañeros, les pides que usen el extracto de hierbas 
durante 5 días y luego los vuelves a pesar. Los datos se han guardado en 
"weights.csv".

### 1) Carga y prepara los datos...
Lee los CSVs y júntalos en un único data.frame usando `merge`. A partir de esto, 
obten dos vectores: `before` y `after` que contengan las
medidas de peso para cada sujeto antes y después de tomar las infusiones. (Por 
ejemplo: `before=c(peso_antes_sujeto_1, peso_antes_sujeto_2, ...)` y
`after=c(peso_desp_sujeto_1, peso_desp_sujeto_2, ...)`). 

```{r}
# ??????
```


### 2) ¿Qué conclusiones puedes extraer al 0.01 de significación?, ¿miente el anuncio?
Recuerda que debes... 

1. Escribir claramente cuál es la hipótesis alternativa. 
2. Validar las asunciones del modelo o discutirlas.
3. Escribir las conclusiones de forma clara.

**La hipótesis alternativa, aquí:**

```{r}
# ???
```

**Tus conclusiones, aquí:**

--- 

# Viagra y libido (Field, 2012)
La viagra es un estimulante sexual que se usa para tratar la impotencia. En la 
literatura de psicología, los problemas de rendimiento sexual se han relacionado
con una pérdida de libido (Hawton, 1989). Supongamos que se comprueba esta hipótesis
usando cuatro grupos de participantes. A un grupo se le administra un placebo 
(una pastilla de azúcar con la misma forma y color que la viagra), mientras que 
a los otros tres grupos se les administra una dosis baja, una dosis media, y una 
dosis alta, respectivamente. La variable dependiente fue una medida objetiva de 
la libido medida en el transcurso de una semana. Estamos interesados en saber 
si la toma de viagra puede influir en la libido. Datos en "viagra.csv".

### 1) Carga y visualiza los datos...
```{r}
# ??
```

### 2) Codifica los contrastes...
... para responder a las siguientes preguntas:

* ¿Existe alguna diferencia en los niveles de libido para los pacientes que 
reciben el placebo y los pacientes que reciben tratamientos reales?
* ¿Existe alguna diferencia entre los pacientes que reciben dosis altas de viagra
  frete a los que reciben dosis bajas o medias?
* ¿Existe alguna diferencia entre los pacientes que reciben dosis altas y aquellos 
que reciben dosis medias?

```{r}
# ??
```

### 3) Crea el modelo de regresión y ANOVA ... 
... Antes de interpretar los resultados, comprueba si se cumplen las asunciones
de ambos modelos.

```{r}
# ??
```

### 4) Comprueba si el test ANOVA es significativo e interpreta los contrastes...
(Ten en cuenta que solo es necesario comprobar los contrastes si el resultado
del test ANOVA es significativo.)

```{r}
# ??
```

### 5) Realiza un análisis Post-hoc...
A pesar de que los contrastes son bastante informativos, tu jefe te pide que compares
todas los grupos entre sí para comprender mejor los datos. Usa tanto Bonferroni
como FDR e interpreta los resultados.

```{r}
# ??
```

**Tus conclusiones, aquí**:

---

Respecto a los ajustes de Bonferroni y FDR, debes interiorizar que...
(fíjate, por ejemplo, en High `Vs medium`):

* Bonferroni es muy conservador en el ajuste de p-valores, mientras que FDR
hace una corrección más pequeña (los p-valores se quedan más cercanos al 
contraste original)
* ¿Cuál es procedimiento que debemos usar? No hay ningún método mejor o peor. Gran 
parte del problema es que parece que los métodos se contradicen porque estamos cayendo
en la trampa de transformar el p-valor en una decisión "dura" (se rechaza Vs no se rechaza).
Lo mejor en este caso es refugiarse en los intervalos de confianza. La única diferencia
entre ambos ajustes será la anchura de los intervalos, pero la interpretación 
será muy similar.

--- 

# Apuestas de adolescentes en UK
El conjunto de datos `teengamb.csv` contiene datos sobre las
tasas de juego entre los adolescentes en Gran Bretaña, su género y estatus
socioeconómico. Una pregunta que nos puede interesar es cómo se relacionan el
género y los ingresos con cuánto juega una persona. Céntrate, por tanto, solo en las
variables `income` (en libras por semana), `sex` y `gamble` (libras por año). Sigue
los siguientes pasos para crear un  ANCOVA...

### 1) Carga y visualiza los datos...
...para valorar si el modelo debe incluir interacciones (spoiler: sí hay que usar
interacciones). Escribe claramente el motivo por el que se deben usar interacciones.

```{r}
# ??
```

**Conclusiones sobre la necesidad de interacción**:

### 2) Crea el modelo...
... y obtén los intervalos de confianza para los coeficientes y su significación.

```{r}
# ??
```


### 3) Interpreta los coeficientes y escribe tus conclusiones.
**Conclusiones sobre las variables de interés**:

### 4) Valora si las asunciones del modelo se cumplen

```{r}
# ??
```

**¿Es el modelo correcto?:** 

